【裁判字號】    97,訴,3144
【裁判日期】    980331
【裁判案由】    地價稅
【裁判全文】
臺北高等行政法院裁定
                                      97年度訴字第3144號
原      告  宏璟建設股份有限公司
代  表  人  甲○○
被      告  臺北縣政府稅捐稽徵處
代  表  人  乙○○（處長）
上列當事人間因地價稅事件，原告不服台北縣政府中華民國97年
10月20日北府訴決字第0970360873號(卷號：00000000號)訴願決
定，提起行政訴訟，本院裁定如下：
    主  文
原告之訴駁回。
訴訟費用由原告負擔。
    理  由
一、按提起撤銷訴訟，以經合法訴願為要件，此觀行政訴訟法第
    4 條之規定即明。當事人未經合法訴願而提起行政訴訟，其
    起訴即屬不備其他要件，行政法院應依同法第107 條第1 項
    第10款後段規定，以裁定駁回其訴。次按，訴願法第1 條第
    1 項規定：「人民對中央或地方機關之行政處分認為違法或
    不當，致損害其權利或利益者，得依本法提起訴願。但法律
    另有規定者，從其規定。」又「納稅義務人對於核定稅捐之
    處分如有不服，應依規定格式，敘明理由，連同證明文件，
    依左列規定，申請復查：一、依核定稅額通知書所載有應納
    稅額或應補徵稅額者，應於繳款書送達後，於繳納期間屆滿
    翌日起算30日內，申請復查。」「納稅義務人對稅捐稽徵機
    關之復查決定如有不服，得依法提起訴願及行政訴訟。」及
    「滯納金、利息、滯報金、怠報金、短估金及罰鍰等，除本
    法另有規定者外，準用本法有關稅捐之規定。」為稅捐稽徵
    法第35條第1 項第1 款、第38條第1 項及第49條前段所明定
    ，此即前揭訴願法第1 條第1 項所稱之特別規定。因此，納
    稅義務人對於核定稅捐及加徵滯納金之處分不服者，須先申
    請復查，始得提起訴願。申請復查逾法定期間，即非合法，
    其復提起訴願，亦非合法，嗣提起撤銷訴訟，自屬起訴不備
    其他要件，應以裁定駁回之。
二、本件原告所有坐落台北縣土城市○○段391 地號等44筆土地
    ，經被告核定96年度應納地價稅新台幣( 下同)11,719,804
    元，惟原告在滯納期滿後仍未繳納，被告依稅捐稽徵法第20
    條規定加徵15% 之滯納金1,757,970 元，原告不服被告加徵
    滯納金之處分，申請復查，經復查決定以復查逾期駁回後，
    提起訴願亦經決定駁回，而提起本件撤銷訴訟。
三、經查：
    (一)按稅捐稽徵法第20條規定：「依稅法規定逾期繳納稅捐應
      加徵滯納金者，每逾二日按滯納數額加徵百分之一滯納金
      ；逾三十日仍未繳納者，移送法院強制執行。」財政部94
      年5月19日台財稅字第09404524800號函釋略以：「納稅義
      務人逾期繳納稅款，經依稅捐稽徵法第20條及相關稅法規
      定加徵滯納金者，該項加徵之行為，核屬行政處分，納稅
      義務人如對該項處分不服，申請復查者，依稅捐稽徵法第
      49條準用同法第35條規定，應於計徵滯納金之期間(30日)
      屆滿之翌日起算30日內提出申請。」並未抵觸上開法律規
      定及規範意旨，自得予援用。
    (二)次按，「送達，於應受送達人之住居所、事務所或營業所
      為之。…」「於應送達處所不獲會晤應受送達人時，得將
      文書付與有辨別事理能力之同居人、受僱人或應送達處所
      之接收郵件人員。」為行政程序法第69條、第73條第1 項
      所明定。而受公寓大廈管理委員會僱用之管理員，其所服
      勞務包括為公寓大廈住戶接收文件，性質上即與行政程序
      法第73條第1 項規定應送達處所之接收郵件人員相當。郵
      政機關之郵差於應送達處所因不獲會晤應受送達人，而將
      文書付與該公寓大廈之管理員，即已發生合法送達之效力
      。至該管理員何時將文書轉交應受送達人，對已生之送達
      效力不受影響。
    (三)查被告於96年11月96年度地價稅開徵前，已依原告公司所
      在地台北市○○路○段420號10樓之地址送達96年度地價稅
      繳款書，並由該大廈管理委員會僱用之管理員於96年10月
      16日收受該繳款書，繳納期限自96年11月1日至96年11 月
      30日止，為原告所不爭，並有原告公司基本資料查詢明細
      、上開地價稅繳款書及送達收件回執附原處分卷第7 、31
      頁可稽，揆諸前揭行政程序法第73條第1 項規定，自已生
      合法送達之效力，至於該管理員有無將繳款書轉交原告或
      原告何時始收到管理員轉交之繳款書，對該繳款書已生合
      法送達原告之效力均不受影響。原告主張管理員誤將繳款
      書轉交予鼎固投資股份有限公司之曾姝俐，且曾姝俐亦未
      將繳款書轉交原告，應不生送達之效力云云，並無足採。
      而原告因逾期未繳納稅款，被告依前揭稅捐稽徵法第20條
      規定加徵滯納金1,757,970 元，核其計徵滯納金之期間自
      96年12月1 日起至96年12月30日止，則原告不服被告加徵
      滯納金之處分申請復查期間，自應於滯納期滿之翌日即96
      年12月31日起算30日，至97年1 月29日即已屆滿，惟原告
      遲至97年1 月30日始提出復查申請，此有原告復查申請書
      及蓋於該復查申請書之被告總收文條碼所載日期可按( 見
      原處分卷第47頁) ，是原告申請復查，顯已逾越首開法定
      不變期間，復查決定、訴願決定予以駁回，並無不合。原
      告復對之提起行政訴訟，揆諸首揭規定及說明，顯非合法
      ，自應予駁回。
四、依行政訴訟法第107 條第1 項第10款、第104 條、民事訴訟
    法第95條、第78條，裁定如主文。
中    華    民    國    98    年     3    月   31     日
                    臺北高等行政法院第二庭
                              審判長法  官  徐瑞晃
                                    法  官  陳金圍
                                    法  官  蕭惠芳
上為正本係照原本作成。
如不服本裁定，應於送達後10日內向本院提出抗告狀（須按他造
人數附繕本）。
中    華    民    國    98    年     3    月   31     日
                                    書記官   李淑貞


司法院資訊處製作；財團法人民間司法改革基金會備份。
